【裁判字號】    89,易,204
【裁判日期】    891108
【裁判案由】    詐欺
【裁判全文】
臺灣臺東地方法院刑事判決                          八十九年度易字第二四號
    公  訴  人  臺灣台東地方法院檢察署檢察官
    被      告  甲○○
右列被告因詐欺案件，經檢察官提起公訴 (八十九年度偵字第一三號)，本院判決如
左：
    主  文
甲○○連續意圖為自己不法之所有，以詐術使人將本人之物交付，處有期徒刑陸月，
緩刑貳年。
    事  實
一甲○○於民國八十七年一月十五日參加由會首丙○○，在台東市一桐計程車行所召
  集之新台幣（下同）一萬元之民間互助會。加入後，明知自己無給付會款的能力，
  又為順利取得會款，竟基於意圖為自己不法之所有概括犯意，向丁○○騙稱：願該
  會讓給丁○○，丁○○即自八十七年一月二十五日，由女友溫佳貞按月將會款交由
  甲○○轉交會首丙○○，並換取甲○○手中得標會員所開立之本票，同年七、八月
  間，甲○○即標取會金且隱瞞此一事實未告知丁○○繼續向溫佳貞收取會款。八十
  八年三月間準備離開台東之際，復於同月二十五日，以核對為由，向溫佳貞騙取其
  手中之前交付之六張本票，溫佳貞不疑有他而交付，取得後本票後，甲○○立即離
  開台東市，溫佳貞才知受騙。
二本案經告訴人丁○○訴由台灣台東地方法院檢察署檢察官偵查起訴。
    理  由
一上述犯罪事實認定之依據有：
  (一)被告甲○○如何於八十七年一月二十五日，向丁○○騙稱願將其參與由丙○○為
    會首，每月一萬元之民間互助會讓與丁○○。之後，被告即逐月向丁○○女友溫
    佳貞收取，並於八十八年三月二十五日被告準備離開台東之際，以核對為由向溫
    佳貞諞取之前交付之六張本票等情節，已據被害人丁○○、溫佳貞於偵查中指證
    明確。
  (二)溫佳貞自八十七年一月二十五日起，至八十八年三月二十五日止，逐月繳納會款
    之事實，有溫佳貞提出之筆記一紙附於卷內可佐證。
  (三)被告從偵查至本院審理時，對前述犯罪事實坦白承認，且其供述與上述證據相符
    ，可相互印證。
  綜上，本件證據清楚明確，被告詐欺犯行足以認定。
二被告所犯的罪名，為刑法第三百三十九條第一項之詐欺取財罪。又被告所為數詐欺
  行為，時間緊接，所犯罪名相同，顯係出於概括之犯意為之，為連續犯，爰依刑法
  第五十六條之規定以一罪論，並加重其刑。爰審酌被告犯罪之動機、目的、手段，
  犯罪時所受之刺激及其品性、生活狀況、智識程度、犯罪所生之損害，及犯罪後坦
  承犯行並與告訴人達成民事和解等一切情狀，量處如主文所示之刑。末查被告未曾
  受有期徒刑以上刑之宣告，有台灣台東地方法院檢察署刑案資料查註紀表一紙在卷
  可按，經此偵審程序並定刑教訓，應知警惕無虞再犯，本院認所宣告之刑以暫不執
  行為當，爰併宣告緩刑二年，以啟自新並觀後效。
三(一)公訴意旨以下列事實，認被告另涉有詐欺犯行：
    1.被告甲○○於八十七年六月五日，在台東市一桐計程車行，參加乙○○所召開
      之每會一萬元之互助會，於同年八月五日得標，但從八十八年三月五日起，即
      不在繳納互助會款倒取會款十五萬元。
    2.八十七年七、九及十月間，在台東市○○路○段一號處，先向丁○○借款二十
      五萬元、十萬元及十萬元，並保證於二、三各月後返還，致丁○○不疑交付上
      款。
  (二)公訴意旨認定被告上述事實涉有詐欺犯行是以告訴人丁○○、乙○○之指訴及丁○○所提出之本票影本三張、乙○○提出之會單一張及本票影本九張為依據。被
    告甲○○對被訴此部分之詐欺犯行則堅決否認，辯稱：他因太太做生意失敗，背
    負滿身債務，才離開台東未繼續繳納會款及還錢，並非有意詐騙乙○○、丁○○
    二人。
  (三)按犯罪事實應依證據認定之，無證據不得推定其犯罪事實。又不能證明被告犯罪
    者，應諭知無罪之判決，刑事訴訟法第一百五十四條、第三百零一條第一項分別
    定有明文。再告訴人之告訴，本以使被告受刑事訴追為目的，故其陳述是否與事
    實相符，自應調查其他證據，以資審認，苟其所為攻擊之詞，尚有瑕疵，則在此
    瑕疵未予究明以前，即不能遽採為斷罪之基礎（最高法院六十九年台上字第一五
    三一號判例參照）。又刑法第三百三十九條第一項詐欺罪之成立，以意圖為自己
    或第三人不法之所有，以詐術使人將本人或第三人之物交付為要件，若行為人所
    用方法，不能認為詐術，亦不致使人陷於錯誤，則不得遽以該罪相繩。（最高法
    院四十六年台上字第二六０號判例）。經查：
    1.依告訴人乙○○提出之八十七年六月五日所召集之民間互助會會員名單，該會
      共有二十五人參與，被告於八十七年八月五日得標，得標後被告仍繼續繳納六
      期會款至八十八年二月五日止。以常情言，如被告有詐取會款的意圖，大可於
      標得會款後即離去，但其仍繼續繳納會款長達半年，則告訴人指被告有詐欺之
      意圖已嫌薄弱。此外，告訴人乙○○亦未能舉出其他之積極事證證明被告於加
      入互助會之初，就有詐術之施用，若以被告事後未能依約履行其民事上給付會
      款之義務，就推認被告於加入互助會之初，有詐欺之意圖，亦屬無據。
    2.按授信行為在通常社會生活上必有一定程度之風險，除非證明其確因借用人另
      曾施用其他不法手段，亦不得僅因貸與人事後未獲完全清償而推斷其授信時陷
      於錯誤。是被告向告訴人丁○○借款時，固然向丁○○保證還錢，但若無其他
      積極之事證，足以證明被告於借款時即抱著不準備還錢的心態，也不得僅因借
      錢後，未獲完全清償而推斷其授信時陷於錯誤。而依卷內的事證，告訴人丁○○並未具體指出其他積極之事證證明被告於借款之初，即心存不還款的心態。
      另被告曾多次向告訴人丁○○借款，有借有還，且此次借款後也曾給付多次利
      息事實，均為告訴人丁○○所承認，則從被告借款後仍有給付利息的行為，亦
      可證明被告於借款之初，並無詐騙的意圖。
    3.另告訴人所提出之本票十二紙，僅足以證明告訴人對被告之債權，並不能積極
      證明被告詐欺之意圖。
    4.綜上，既查無其他積極確切之事証，可證明被告在參與互助會及借款之初存心
      詐欺之不法犯意及欺罔之非法手段，依照上開說明，本件核屬民事債務糾葛，
      應循民事途徑（被告與告訴人丁○○、乙○○均已達成民事和解）以作解決，
      尚與刑責無關。不能證明被告犯罪，依法本應為無罪判決之諭知，但公訴人認
      此部分之犯行，與前述有罪部分有連續犯之裁判上一罪關係，爰不另為無罪判
      決之諭知。
據上論斷，應依刑事訴訟法第二百九十九條第一項前段，刑法第三百三十九條第一項
、第五十六條，第七十四條第一款，罰金罰鍰提高標準條例第一條前段，判決如主文
。
中    華    民    國      八十九      年    十一      月      八        日
                                  臺灣臺東地方法院刑事庭
                                          法  官 黃 堯 讚
右正本證明與原本無異。
如不服本判決，應於判決送達後十日內向本院提出上訴狀。（須附繕本）
「切勿逕送上級法院」
                                          書記官 潘 正 苓
中    華    民    國      八十九      年    十一      月      十        日
附錄
刑法第三百三十九條第一項
意圖為自己或第三人不法之所有，以詐術使人將本人或第三人之物交付者，處五年以
下有期徒刑、拘役或科或併科一千元以下罰金。


司法院資訊處製作；財團法人民間司法改革基金會備份。
